【裁判字號】    95,上訴,162
【裁判日期】    950215
【裁判案由】    瀆職等
【裁判全文】
臺灣高等法院臺南分院刑事判決
上  訴  人
即 自 訴人  乙○○
被      告  臺灣臺南地方法院檢察署
代  表  人  甲○○
被      告  丁○○
            丙○○
            戊○○
            己○○
上列上訴人於原審自訴被告等瀆職案件，對於臺灣臺南地方法院
中華民國94年12月27日判決（94年度自字第76號）提起上訴，本
院判決如下：
    主  文
上訴駁回。
    理  由
一、本件上訴意旨略以：依憲法第十六條「人民有…訴訟之權」
    。第二十二條「凡人民之權利不妨害社會秩序…均受憲法之
    保障」。此為法律上明文規定「法院」的特定義務，為個人
    與政府締結契約所產生之作為義務，違背「特定」的作為義
    務是構成不作為犯基本要素。基此，應為實體判決，並嚴懲
    被告等語。
二、按憲法第十六條固規定「人民有訴訟之權」，但提起相關訴
    訟應依相關之訴訟法律規定行之。刑事訴訟法第一條第一項
    乃規定「犯罪，非依本法或其他法律所定之訴訟程序，不得
    追訴、處罰」。查自訴與公訴均係對被告犯罪為追訴，自應
    遵循上開法律之規定。又按「司法資源有限，如何行使，允
    宜合理分配。有鑑於自訴人常未具備法律專業知識，每因誤
    解法律或任意將首長及相關官員一併列為被告，而提起自訴
    ，亦有利用自訴程序恫嚇被告或以之作為解決民事爭議之手
    段等情事，不僅增加法院工作負擔，影響裁判品質，尤足令
    被告深受不必要之訟累，自應謀求法制革新，就自訴改採委
    任律師為代理人制度」（九十二年修正刑事訴訟法第三百十
    九條第二項之修正理由參照），刑事訴訟法第三百十九條第
    二項旋於九十二年二月六日修正為「前項自訴之提起，應委
    任律師行之」，合先敘明。
三、按「第二審之審判，除本章有特別規定外，準用第一審判判
    之規定」，刑事訴訟法第三百六十四條定有明文。次按自訴
    之提起，應委任律師行之；自訴人未委任代理人，法院應定
    期間以裁定命其委任代理人，逾期仍不委任者，應諭知不受
    理之判決；同法第三百十九條第二項、第三百二十九條第二
    項、第三百零七條復分別定有明文。
四、查原審法院以本件自訴人提起自訴，未依前開規定委任律師
    為自訴代理人，經於民國九十四年十二月一日裁定命自訴人
    於十日內補正此項欠缺，該裁定書正本已於九十四年十二月
    十二日送達於自訴人，有送達證書一紙附於原審卷可稽，因
    自訴人迄未補正，其自訴程序已違背法律程式，原審爰不經
    言詞辯論諭知不受理之判決。本院審核原審判決，並無違誤
    ，上訴人仍執陳詞求為撤銷原審判決，並不足採。另按「對
    於原審諭知不受理之判決上訴時，第二審法院認其為無理由
    而駁回上訴，得不經言詞辯論」，刑事訴訟法第三百七十二
    條亦有明文，爰不經言詞辯論，逕以判決駁回自訴人之上訴
    。
據上論斷，應依刑事訴訟法第三百六十八條、第三百七十二條，
判決如主文。
中    華    民    國    95    年    2     月    15    日
                  刑事第一庭    審判長法  官  黃崑宗
                                      法  官  田平安
                                      法  官  王明宏
以上正本證明與原本無異。
如不服本判決，應於收受本判決後十日內向本院提出上訴書狀。
其未敘述上訴理由者並得於提起上訴後十日內向本院補提理由書
狀（均須按他造當事人之人數附繕本）「切勿逕送上級法院」。
                                      書記官  黃全忠
中    華    民    國    95    年    2     月    16    日


司法院資訊處製作；財團法人民間司法改革基金會備份。
